臺灣板橋地方法院刑事判決　　　　　　　　　　　　九十一年度自字第一九三號
　　自　訴　人　丁○○　男　住.
　　被　　　告　乙○○　男　臺灣高等法院法官
　　　　　　　　甲○○　男　住.
　　　　　　　　戊○○　男　住.
　　　　　　　　丙○○　男　住.
　　　　　　　　自訴狀誤載為.
右列被告等因偽造文書等案件，經自訴人提起自訴，本院判決如左：
    主  文
本件自訴不受理。
    理  由
一、自訴意旨詳如附件所載。
二、按犯罪之被害人得提起自訴，又不得提起自訴而提起者，應諭知不受理之判決，
    刑事訴訟法第三百十九條第一項、第三百三十四條分別定有明文。再按刑事訴訟
    法上所稱之犯罪被害人，係指因犯罪而直接受害之人而言，司法院院字第一三○
    六號亦著有解釋有案。又按得否提起自訴，應以依自訴狀所訴事實，自訴人是否
    為被害人為準，最高法院七十年度台上字第五○九三號判例意旨可資參照。末按
    所謂被害人，係指犯罪當時之直接被害人而言，其非犯罪當時之直接被害人，依
    法既不得提起自訴，縱使嗣後因其他原因，致犯罪時所侵害之法益歸屬於其所有
    ，要亦不能追溯其當時之自訴為合法，最高法院五十六年度台上字第二三六一號
    判例亦可參。
三、經查：
  (一)依自訴人自訴狀所載，足知自訴人係主張：自訴人父親黃萬得所有臺北縣板橋市
    ○○段六三七號地號基地上面積二百六十八平方公尺之房屋係合法占有上述基地
    ，並取得法定地上權，乃被告戊○○、丙○○於本院審理八十七年度訴更字第三
    號回復原狀事件中證述自訴人父親所有臺北縣板橋市○○段六三七號地號基地上
    面積二百六十八平方公尺之房屋為違章建築，並提出經剪貼變造，且該違章建築
    拆除通知單行文單位正本欄處載明「不詳」不實事項之臺北縣政府工務局八五北
    工使（違）字第三○二八號違章建築拆除通知單影本之公文書為證，因認被告戊○○、丙○○共涉犯刑法第一百六十八條之偽證罪嫌、第二百十四條之使公務員
    登載不實罪嫌、第二百十六條之行使第二百十一條之變造公文書罪嫌。另負責審
    理該案之被告乙○○、擔任該案被告訴訟代理人之被告甲○○亦共涉犯第一百六
    十八條之偽證罪嫌、第二百十四條之使公務員登載不實罪嫌、第二百十六條之行
    使第二百十一條之變造公文書罪嫌云云。然本院八十七年度訴更字第三號回復原
    狀事件中原告乃自訴人之父親黃萬得，自訴人僅係該事件之訴訟代理人爾，此有
    該民事判決在卷可稽，從而，縱自訴人所述屬實，然斯時直接受害者乃係自訴人
    之父親黃萬得，而非擔任該事件訴訟代理人之自訴人，縱嗣後自訴人之父親黃萬
    得死亡，致自訴人取得其父親黃萬得於斯時所遭侵害之法益，然揆諸前揭規定及
    判例意旨，自訴人實非犯罪當時之直接被害人，自屬無疑。
  (二)退步言，自訴人指述上述違章建築拆除通知單係經剪貼變造云云，然經本院調閱
    上述違章建築拆除通知單原本核閱，該原本與被告戊○○、丙○○於本院審理八
    十七年度訴更字第三號回復原狀事件中所提出之違章建築拆除通知單影本相符，
    且原本上亦無剪貼、修改之情事，從而，自訴人認上述違章建築拆除通知單影本
    係經剪貼變造云云，顯有誤會。又上述違章建築拆除通知單行文單位正本欄處，
    雖載明「不詳」，然右揭違章建築拆除通知單並非被告戊○○、丙○○填載，業
    據該二人於本院審理八十七年度訴更字第三號回復原狀事件中陳明無訛，而依經
    驗法則而論，查報違章建築單位依相關資料無法查明建築物究係何人興建時，因
    而於違章建築拆除通知單行文單位正本欄處載明「不詳」，亦與常情不違，從而
    ，自不得以違章建築拆除通知單行文單位正本欄載明「不詳」，即謂填載前開違
    章建築拆除通知單之人有何登載不實之故意，亦無法以此論斷提出該違章建築拆
    除通知單之被告戊○○、丙○○係行使變造公文書，當屬無疑，更遑論執此認定
    審理該民事事件之審判長即被告乙○○及該事件之被告訴訟代理人即被告甲○○
    係與被告戊○○、丙○○有犯意之聯絡而均係共同正犯，復殆無疑。
  (三)綜上，自訴人依法不得提起本件自訴，乃自訴人竟率予提起，本院自應諭知不受
    理之判決。
據上論斷，應依刑事訴訟法第三百三十四條、第三百四十三條、第三百零七條，判決
如主文。
中      華      民      國      九十一    年    十二    月    二十五    日
                              臺灣板橋地方法院刑事第四庭
                                  法  官  游  秀  雯
右正本證明與原本無異
如不服本判決應於送達後十日內向本院提出上訴狀
                                  書記官  張  玉  如
中      華      民      國      九十一    年    十二    月     三十     日
